【裁判字號】    99,司家聲,278
【裁判日期】    990427
【裁判案由】    核定遺產管理人報酬
【裁判全文】
臺灣高雄地方法院民事裁定           99年度司家聲字第278號
聲  請  人  林夙慧律師即被繼承人甲○○之遺產管理人
上聲請人聲請核定遺產管理人報酬事件，本院裁定如下：
    主  文
聲請人任被繼承人甲○○（男，民國○○○年○月○○日生，身
分證統一編號：Ｚ000000000號）之遺產管理人之報酬
核定為新臺幣肆萬伍仟元。
程序費用新臺幣壹仟元由被繼承人甲○○之遺產負擔。
    理  由
一、按「遺產管理人，得請求報酬，其數額由親屬會議按其勞力
    及其與被繼承人之關係酌定之。」、「依本法之規定應開親
    屬會議時，由當事人、法定代理人或其他利害關係人召集之
    。」、「親屬會議不能召開或召開有困難時，依法應經親屬
    會議處理之事項，由有召集權人聲請法院處理之。」，民法
    第1183條、第1129條、第1132條第2 項前段分別定有明文。
二、本件聲請意旨略以：聲請人前經本院98年度財管字第34號民
    事裁定選任為被繼承人甲○○之遺產管理人，業已清查被繼
    承人之遺產，另亦依法聲請本院對被繼承人之債權人及受遺
    贈人為公示催告，且於99年4 月15日刊登於台灣新生報。而
    被繼承人之遺產業由本院民事執行處於99年2 月25日拍定，
    茲因本件被繼承人無親屬會議可資酌定管理遺產之報酬，且
    聲請人管理本件遺產事宜已支出公示催告聲請費用新臺幣（
    下同）1,000 元、登報費用400 元及本件聲請費1,000 元，
    爰依民法第1183條規定、司法院（76）廳民三字第2486號函
    ，及參酌「代管無人承認繼承作業要點」第14點第3 項規定
    ，以管理遺產報酬不得低於遺產現值百分之1 為計算標準暨
    現今律師承辦案件收費行情，聲請本院裁定本件遺產管理報
    酬為42,400元，以便聲請參與分配等語。
三、經查：
（一）本件被繼承人葉麗安死亡後，其繼承人均已拋棄繼承權，
      且未經親屬會議選定遺產管理人，經本院選任聲請人為被
      繼承人之遺產管理人等情，有聲請人提出之本院98年度財
      管字第34號民事裁定暨確定證明書附卷可稽，堪認為真實
      。準此，聲請人顯難召開親屬會議酌定其管理遺產之報酬
      ，是其本於利害關係人之地位，聲請本院酌定報酬，洵屬
      有據。
（二）聲請人主張之前揭事實，除上述裁定外，另據其提出財政
      部高雄市國稅局95年度、96年度綜合所得稅各類所得資料
      清單、財產歸屬資料清單、全國贈與資料清單、本院99年
      度司家催字第142 號裁定、公示催告刊登廣告證明單、本
      院民事執行處99年3 月24日雄院高97司執莊字第71814 號
      函及執行命令、99年4 月10日雄院高97司執莊字第71814
      號函、臺灣高雄地方法院自行收納款項統一收據、分類廣
      告費收據等件影本為證，堪信為真實。
（三）本院審酌：被繼承人之遺產有土地2 筆及建物1 筆（高雄
      縣岡山鎮○○段0000-0000 、0000-0000 地號及同地段12
      9 建號），業於99年2 月25日拍定，而拍定價格為866,00
      0 元，有本院民事執行處99年3 月24日雄院高97司執莊字
      第71814 號函附卷可參。又被繼承人之債權人有高雄縣政
      府地方稅務局岡山分局、台灣省南區國稅局高雄縣分局、
      華南商業銀行股份有限公司，除此之外，尚無其他債權人
      陳報債權、債務或遺贈，足見其遺產法律關係尚屬單純，
      無其他繁瑣事務代處理，審酌聲請人處理上開事務及後續
      所需時間之久暫、耗費人力之程度及各債權人受償權利之
      保障等一切情狀，認聲請人任被繼承人葉麗安遺產管理人
      之報酬金額，核定為45,000元（含已代墊費用），即屬適
      當，爰酌定如主文第1 項所示。至財政部訂頒之「代管無
      人承認繼承遺產作業要點」第14點第3 項規定，國有財產
      局如任遺產管理人時請求管理遺產報酬之標準不得低於遺
      產現值1 ％，只是財政部內部所定供其內部人員參考之請
      求標準，並無拘束法院之效力，本院自得依個案參酌各種
      不同情況依職權核定，不受其限制，附此敘明。
四、末按依法應由關係人（包括聲請人、相對人及其他利害關係
    人）負擔費用者，法院裁定命關係人負擔時，應一併確定其
    數額，非訟事件法第24條第1 項所明定。經核本件聲請事件
    ，應徵之程序費用為1,000 元，依非訟事件法第157 條規定
    ，應由遺產負擔，爰併予確定如主文第2 項所示，併此敘明
    。
五、依非訟事件法第157 條、第24條第1 項，裁定如主文。
六、如對本裁定抗告，須於裁定送達後10日之不變期間內，向本
    院提出抗告狀，並繳納抗告費新臺幣1,000 元。
中    華    民    國    99    年    4     月    27    日
                  家事法庭  司法事務官  宋佳蓁

司法院資訊處製作；財團法人民間司法改革基金會備份。
